【裁判字號】    97,抗,9
【裁判日期】    970107
【裁判案由】    公示催告
【裁判全文】
臺灣高等法院民事裁定                     97年度抗字第9號
抗  告  人  通達國際股份有限公司
法定代理人  甲○○
上列抗告人因公示催告事件，對於中華民國96年11月28日臺灣士
林地方法院96年度催字第1042號裁定提起抗告，本院裁定如下：
    主      文
原裁定廢棄，發回臺灣士林地方法院。
    理      由
一、按票據喪失時，票據權利人得為公示催告之聲請，票據法第
    19條第1項定有明文；又無記名證券或空白背書之指示證券
    ，得由最後之持有人為公示催告之聲請；前項以外之證券，
    得由能據證券主張權利之人為公示催告之聲請，為民事訴訟
    法第558條第1項、第2項所明定。又業經簽名或蓋章而未記
    載完成之空白票據喪失後，未經他人補充記載完成前，為無
    效之票據，即非證券，固不得為公示催告之聲請（最高法院
    68年10月23日68年度第15次民事庭會議決議參照）；惟因票
    據法第11條第2項規定：「執票人善意取得已具備本法規定
    應記載事項之票據者，得依票據文義行使權利；票據債務人
    不得以票據原係欠缺應記載事項為理由，對於執票人，主張
    票據無效」，是空白票據喪失後經他人補充記載完成提示前
    ，仍有通知止付之必要，票據法施行細則第5條第4項因而明
    定：「通知止付之票據如為業經簽名而未記載完成之空白票
    據，而於喪失後經補充記載完成者，準依前兩項規定辦理，
    付款人應就票據金額額度內予以支付」，惟此一止付通知，
    僅屬「止付之預示」（上開最高法院決議所附研究報告參照
    ），應待其空白補充記載完成，始生止付之效果，並於該補
    充記載完成之票據提示時，依一般有效據喪失時之止付手續
    辦理，為止付通知之人應依票據法第18條第1項之規定，於5
    日內提出已為公示催告聲請之證明，否則，依同條第2項之
    規定，止付通知即失其效力。
二、經查，抗告人為發票人，因喪失未經記載金額及發票日之空
    白支票，而於民國96年5月22日向付款人台中商業銀行內湖
    分行申請止付（原審卷7頁），其性質即屬止付之預示。嗣
    上開空白支票經填載金額為新台幣500萬元及發票日為95年1
    1月23日，並經第三人晶泰實業股份有限公司於96年11月13
    日提示（原審卷8頁），上開止付通知即因而生效。揆諸上
    揭說明，自應准許抗告人於提示後5日內之96年11月15日聲
    請公示催告（原審卷4頁），否則，其止付通知即失其效力
    ，抗告人將無從保障其權利。至該公示催告程序若因他人申
    報權利而終結（最高法院70年臺抗字第110號判例參照），
    該他人是否得行使票據權利，本得經由訴訟判決方式，以為
    認定，殊無禁止抗告人聲請公示催告之必要。乃原裁定未察
    ，遽以上開支票未記載金額及發票日，係屬無效票據為由，
    駁回抗告人所為公示催告之聲請，自有未洽。抗告論旨執此
    指摘原裁定不當，請求廢棄，為有理由，爰廢棄原裁定，發
    回原法院另為適法之裁定。
三、據上論結，本件抗告為有理由，爰裁定如主文。
中    華    民    國    97    年    1     月    7     日
                    民事第十二庭
                        審判長法  官  陳駿璧
                              法  官  陳邦豪
                              法  官  王仁貴
正本係照原本作成。
本裁定除以適用法規顯有錯誤為理由，並經本院許可外，不得再
抗告。如提起再抗告，應於收受後10日內委任律師為訴訟代理人
向本院提出再抗告狀。並繳納再抗告費新台幣１千元。
中    華    民    國    97    年    1     月    8     日
                              書記官  黃  愛


司法院資訊處製作；財團法人民間司法改革基金會備份。
